【裁判字號】    99,小上,8
【裁判日期】    990127
【裁判案由】    損害賠償
【裁判全文】
臺灣高雄地方法院民事判決               99年度小上字第8號
上  訴  人  丙○○
            乙○○
被 上 訴人  丁○○
            甲○○
上列當事人間請求損害賠償事件，上訴人對於民國98年12月17日
本院高雄簡易庭98年度鳳小字第1405號第一審判決提起上訴，本
院判決如下：
    主    文
上訴駁回。
第二審訴訟費用新臺幣壹仟伍佰元由上訴人負擔。
    理    由
一、上訴人起訴主張：緣兩造相鄰而居，前因上訴人丁○○之夫
    即訴外人吳金象無故毆傷被上訴人乙○○，經被上訴人乙○
    ○報案後經調解道歉結案，自此卻遭被上訴人心生不滿，一
    再挑釁且無端辱罵及以肢體手勢比不雅動作等，上訴人均忍
    讓以睦鄰為和，不料於民國96年10月1 日17時25分許，被上
    訴人又對上訴人公然辱罵及以不雅手勢羞辱，雙方因而發生
    爭執，事後上訴人仍以睦鄰未加追究，未料被上訴人卻提出
    刑事告訴及聲請上訴，並提起新台幣（以下同）50萬元之鉅
    額民事賠償，堅持分文不減，且誣賴上訴人拒不和解，欲置
    上訴人於死地。然事發當日兩造既互有辱罵且為被上訴人所
    引起，則被上訴人之公然辱罵行為足以貶損上訴人在鄉里間
    之評價，以致精神受有損害，爰依民法第184 條、第195 條
    規定請求慰撫金。並於原審聲明：被上訴人應連帶給付上訴
    人各5 萬元，及自起訴狀繕本送達翌日起按年息5%計算之利
    息。
二、被上訴人則以：渠等於事發當日並未與上訴人講話，亦未挑
    釁或辱罵上訴人等語資為抗辯，並於原審聲明：上訴人之訴
    駁回。
三、原審審理結果認上訴人之請求無理由，遂判命上訴人之訴駁
    回。茲上訴人不服提起本件上訴，除援引於原審所為陳述及
    主張外，另補述：被上訴人向來對上訴人懷恨在心，且於案
    發當日先由被上訴人丁○○與其夫吳金象先行無故挑釁辱罵
    ，再由被上訴人甲○○自其住處衝出至馬路做手勢挑釁，再
    以不堪手勢羞辱，此可調閱98年度雄簡字第1781號案卷及傳
    訊證人鄭曜東以資證明。又案發現場裝設有2 支監視器，但
    被上訴人僅提出其中1 支對己有利之畫面，刻意隱匿另1 支
    監視器畫面，以致原審無從針對此項重要事證加以認定，遽
    為上訴人敗訴之判決，判決內容顯然有違經驗法則與常態事
    理等語，復於本院訴請廢棄原判決，且同原審聲明請求被上
    訴人應連帶給付上訴人各5 萬元，及自起訴狀繕本送達翌日
    起按年息5%計算之利息。
四、本院之判斷：
  (一)按對於小額程序之第一審裁判之上訴，非以其違背法令為理
    由，不得為之；又上訴狀應記載上訴理由，並表明：(1)原判
    決所違背之法令及其具體內容，(2)依訴訟資料可認為原判決
    有違背法令之具體事實，民事訴訟法第436 條之24第2 項、
    第436 條之25分別定有明文。次按，所謂違背法令，依民事
    訴訟法第436 條之32第2 項準用第468 條及第469 條第1 款
    至第5 款之規定，判決不適用法規或適用不當，為違背法令
    ，判決有同法第469 條第1 款至第5 款情形之一者，為當然
    違背法令。再者，小額程序之第二審判決，依上訴意旨足認
    上訴為無理由者，得不經言詞辯論為之，同法第436 條之29
    第2 款亦有明定。蓋本件既應適用小額訴訟程序，則上訴人
    對原審判決提起上訴，又依其上訴理由形式上已具體指明原
    審判決有前揭違背法令之處，是其上訴程式於法並無不合。
    故本件首應探究者，即為原審判決是否確有適用法律顯有錯
    誤之違背法令情事，合先敘明。
  (二)按事實之真偽，應由事實審法院斟酌辯論意旨及調查證據之
    結果，依自由心證判斷之，苟其判斷並不違背法令，即不許
    當事人以空言指摘，最高法院21年上字第1406號著有判例可
    資參照。查上訴人前於原審業已提出本院98年度雄簡字第17
    81號損害賠償事件言詞辯論筆錄暨判決、里長證明影本各1
    份為證（參見原審卷第54至61頁），並指陳事發現場確有裝
    設2 支監視器，但被上訴人僅提出其中1 支所拍攝之畫面等
    語（參見原審卷第39頁），且原審亦審酌卷附各項證據方法
    及當事人所為陳述內容，針對被上訴人是否果有上訴人所指
    公然辱罵而妨害名譽之事實，於判決理由斟酌全辯論意旨暨
    相關事證後據以論述，並詳予說明何以不採上訴人主張之理
    由。況上訴人所稱案發現場設有2 支監視器、被上訴人僅提
    出其中1 支對其有利之畫面云云，無非僅係其主觀臆測之詞
    ，是上訴人既未能提出其他事證以實其說，原審據此為其不
    利之認定，亦難認有何違法之處。準此，原審判決既無上訴
    人所指違背法令之情事，堪認本件上訴顯無理由，是上訴人
    猶執前揭理由請求廢棄原審判決，即非可採。
五、綜上所述，上訴人依侵權行為之法律關係，請求被上訴人連
    帶給付上訴人各5 萬元，及自起訴狀繕本送達翌日起按年息
    5%計算之利息，為無理由，原審就此為上訴人敗訴之判決，
    認事用法俱無違誤，應予維持，故上訴意旨指摘原判決違背
    法令、求予廢棄云云，顯無理由，爰依民事訴訟法第436 條
    之29第2 款規定不經言詞辯論逕予駁回。
六、復按於小額訴訟之上訴程序，法院為訴訟費用之裁判時，應
    確定其費用額，民事訴訟法第436 條之19第1 項、第436 條
    之32第1 項定有明文。上訴人之上訴既經駁回，本件第二審
    裁判費用為1500元，應由上訴人負擔，爰併為裁定如主文第
    2 項所示。
據上論結，本件上訴為無理由，依民事訴訟法第436 條之29第2
款、第436 條之32第1 項、第2 項、第436 條之19第1 項、第44
9 條第1 項、第78條、第85條第1 項，判決如主文。
中    華    民    國    99    年    1     月    27    日
                  民事第六庭  審判長法官 楊國祥
                                    法官 李怡諄
                                    法官 陳明呈
以上正本係照原本作成。
本判決不得上訴。
中    華    民    國    99    年     1    月    27    日
                                  書記官  劉音利


司法院資訊處製作；財團法人民間司法改革基金會備份。
